臺灣高等法院臺南分院民事裁定
110年度重抗字第4號
抗  告  人  統一精工股份有限公司

法定代理人  吳輝振  
訴訟代理人  劉韋廷律師
            胡芮萍律師 
相  對  人  楠億有限公司

法定代理人  謝惠明  
上列抗告人因與相對人間請求遷讓房屋等事件，對於中華民國10
9年12月17日臺灣臺南地方法院109年度訴字第1528號所為裁定，
提起抗告，本院裁定如下：
    主  文
抗告駁回。
抗告訴訟費用由抗告人負擔。
    理  由
一、抗告意旨略以：相對人楠億有限公司（下稱楠億公司）以兩
    造之租賃契約業已終止為由，請求抗告人統一精工股份有限
    公司（下稱統一精工公司）應將坐落臺南市○○區○○段000地
    號土地，及其上同段000-0、000-0建號即門牌號碼臺南市○○
    區○○路0號之建物（下稱系爭房地）遷讓返還予楠億公司；
    然原審僅以房屋課稅現值及土地公告現值計算訴訟標的價額
    ，因房屋課稅現值及土地公告現值與市場交易價額顯有差距
    ，故為確定系爭房地之交易價額，應由不動產估價師鑑定系
    爭房地起訴時之市場交易價額，據以核定訴訟標的價額；又
    楠億公司於訴訟中一併主張附屬設施設備等物品之歸還，此
    部分亦應計入訴訟標的價額。原審未送請鑑定機關進行鑑價
    ，其訴訟費用之裁定係屬違法，爰就原裁定關於訴訟標的價
    額之核定部分提起抗告，聲明廢棄原裁定等語。
二、按訴訟標的之價額，由法院核定。核定訴訟標的之價額以起
    訴時之交易價額為準；無交易價額者，以原告就訴訟標的所
    有之利益為準；民事訴訟法第77條之1第1、2項定有明文。
    又土地公告現值係直轄市及縣（市）政府依平均地權條例第
    46條規定每年所公告之土地現值，該政府機關逐年檢討調整
    之公告現值，自與市價較為相當，於當事人未能釋明訴訟標
    的物之市價，非不得以公告現值據為核定訴訟標的價額之參
    考（最高法院109年度台抗字第1521號裁定意旨參照）。再
    者，關於財產權之訴訟，倘若每件均須送請鑑定以作為法院
    核定訴訟標的價額之參考，不僅增加當事人訴訟費用之負擔
    ，更延宕訴訟之進行，對於兩造當事人均屬不利；是關於訴
    訟標的價額之核定並非必以送請鑑定為唯一方法，應以法院
    認為與市價相當之價額，即足當之。
三、查楠億公司原起訴聲明為：㈠統一精工公司應將臺南市○○區○
    ○路0號建物遷讓返還楠億公司；㈡統一精工公司應將上址建
    物所設加油站營業主體名稱變更為楠億公司；㈢統一精工公
    司應檢具上開加油站用地之土壤汙染評估調查及檢測資料報
    請審查；經原審於民國（下同）109年8月27日以109年度補
    字第677號裁定核定該數項訴訟標的之價額為新臺幣（下同
    ）2,518,000元，應徵裁判費25,948元，楠億公司業已繳納
    完畢（見原審補字卷第59至62頁)，統一精工公司對此訴訟
    標的價額之核定並未提起抗告。嗣楠億公司於原審審理中，
    擴張聲明併請求統一精工公司應返還坐落臺南市○○區○○段00
    0地號土地（面積1686.92平方公尺，公告現值為每平方公尺
    6,368元)；原裁定乃依土地公告現值核定系爭土地之標的價
    額為10,742,307元（計算式：1,686.92×6,368=10,742,307
    ，元以下四捨五入），並與先前核定之訴訟標的價額合計為
    13,260,307元(計算式：2,518,000＋10,742,307＝13,260,307
    元)，認應徵第一審裁判費128,776元，扣除楠億公司原已繳
    納之25,948元，命楠億公司尚應補繳102,828元（楠億公司
    已於109年11月25日補繳完畢，見原審訴字卷第99頁)，經核
    於法並無不合。統一精工公司提起抗告主張應送請不動產估
    價師鑑定本件訴訟標的價額云云，洵非有據。
四、至統一精工公司主張楠億公司於訴訟中另主張附屬設施設備
    等物品之歸還，此部分亦應計入訴訟標的價額云云。然經查
    楠億公司於訴之聲明並未追加上開部分（見原審訴字卷第93
    頁）。是統一精工公司上開主張，尚非有據，併此說明。
五、綜上所述，原裁定所核定之本件訴訟標的價額，洵無違誤。
    抗告意旨指摘原裁定關於核定訴訟標的價額部分為不當，求
    予廢棄，為無理由，應駁回其抗告。
六、據上論結，本件抗告為無理由，依民事訴訟法第495條之1第
    1項、第449條第1項、第95條、第78條，裁定如主文。
中　　華　　民　　國　　110 　年　　1 　　月　　26　　日
                  民事第三庭    審判長法  官  張世展  

                                      法  官  莊俊華  

                                      法  官  黃佩韻 
上為正本係照原本作成。
本裁定就訴訟標的價額核定部分，除以適用法規顯有錯誤為理由
外，不得再抗告。如提再抗告，應於收受送達後十日內向本院提
出再抗告狀（須附繕本），並繳納再抗告費新臺幣一千元。
提起再抗告應委任律師或具有律師資格之人之委任狀；委任有律師資格者，另應附具律師資格證書及釋明委任人與受任人有民事訴訟法第466條之1第1項但書或第2項所定關係之釋明文書影本。本件就補繳裁判費部份，不得再抗告。　　　　　　　　　　　
中　　華　　民　　國　　110 　年　　1 　　月　　26　　日

                                      書記官 黃玉秀
【附註】
民事訴訟法第495條之1第2項準用同法第466條之1第1、2項規定
：
(1)對於第二審判決上訴，上訴人應委任律師為訴訟代理人。但
   上訴人或其法定代理人具有律師資格者，不在此限。
(2)上訴人之配偶、三親等內之血親、二親等內之姻親，或上訴
   人為法人、中央或地方機關時，其所屬專任人員具有律師資
   格並經法院認為適當者，亦得為第三審訴訟代理人。
民事訴訟法第466條之2第1項：
  上訴人無資力委任訴訟代理人者，得依訴訟救助之規定，聲請
  第三審法院為之選任律師為其訴訟代理人。